臺北高等行政法院判決
　　　　　　　　　　　　　　　　　　 93年度訴字第01324號
　　　　　　　　　　　　　　　.
原　　　告　甲○○
被　　　告　勞工保險局
代　表　人　乙○總經理）住同.
訴訟代理人　丙○○兼送達代收.
　　　　　　丁○○
上列當事人間因勞工保險條例事件，原告不服行政院勞工委員會
中華民國93年2月25日勞訴字第0920072069號訴願決定，提起行
政訴訟。本院判決如下：
    主  文
原告之訴駁回。
訴訟費用由原告負擔。
    事  實
一、事實概要：緣本件原告於民國（下同）91年6月20日因車禍
    致臉部撕裂傷，嗣檢據埔里基督教醫院92年6月26日出具之
    殘廢診斷書及照片，向被告申請殘廢給付。案經被告送請特
    約專科醫師審查，其意見認：「依所附照片顯示，病患顏面
    存留之疤痕規則平整，亦無組織凹陷，與給付標準不符」。
    被告據此以原告所患未符請領規定，乃否准原告所請。原告
    不服，循序申請審議、提起訴願，均遭駁回，遂向本院提起
    本件行政訴訟。
二、兩造聲明：（原告未於言詞辯論期日到場，聲明及陳述依其
    起訴狀記載及準備程序之陳述。）
  1.訴願決定、審議審定及原處分均撤銷。
  2.被告應作成核付原告職業傷害殘廢給付新臺幣221,100元之
    行政處分，及自92年6月26日起至清償日止按週年利率百分
    之5計算之利息。
　(二)被告聲明求為判決：駁回原告之訴。
三、兩造之主張：
甲、原告主張之理由：
一、依勞工保險條例第54條規定：「被保險人因職業傷害或罹患
    職業病，經治療終止後，如身體遺存障害，適合殘廢給付標
    準表規定之項目，並經保險人自設或特約醫院診斷為永久殘
    廢者，依同表規定之殘廢等級及給付標準，增加百分之50，
    一次請領殘廢補償費。被保險人領取職業傷病給付期滿，尚
    未痊癒，如身體遺存障害，適合殘廢給付標準表規定之項目
    ，並經保險人自設或特約醫院診斷為永不能復原者，得比照
    前項規定辦理。」準此，原告於91年6月20日下午15時10分
    ，因執行勤務中車禍意外致顏面深達鼻腔不規則線狀疤痕共
    計25公分，經治療至92年6月26日由財團法人埔里基督教醫
    院開具診斷書，並於該勞工保險殘廢診斷書，頭部、臉部、
    顏面障害項目勾選顏面部遺存雞卵大以上或5公分以上不規
    則線狀痕或直徑3公分以上組織凹陷。原告申請給付時並提
    出照片及相關資料為證。
二、查勞工保險殘廢給付標準表「頭、臉、頸部醜形」附註第2
    項第(二)點明文規定，在顏面遺存雞卵大以上或5公分之不規
    則線狀痕或直徑3公分以上組織凹陷（與人相遇時可引起他
    人注意之程度）者，得請領殘廢給付。亦即得請領之情形有
    以下3類，並且只要符合其中1項即可，不需3項均符合，第1
    類：在顏面部遺存雞卵大以上之瘢痕；或第2類：在顏面部
    遺存5公分以上之不規則線狀痕；或第3類：在顏面部遺存直
    徑3公分以上之組織凹陷（與人相遇時可引起他人注意之程
    度）者。準此，原告依上開規定第2類之「或5公分以上之不
    規則線狀痕」提出申請，被告僅應審核原告是否符合此項要
    件，被告就此略而不論，逕以第1類及第3類之「無組織凹陷
    、疤痕平整、不符合顏面殘廢雞卵大以上之瘢痕、未達醜形
    之給付標準」論斷，並據以作成不給付之核定，是為不適用
    法令或適用法律錯誤之恣意行政。
三、原告是25公分且深達鼻腔之疤痕，雖能以醫學或整形手術
    給予相當之治療，但每個人的體質不同，術後恢復情況有好
    有壞，代謝好的人疤痕可能淡化，代謝差的人疤痕可能無法
    淡化，雖以相當治療但並非是能痊癒。監理委員會審定所謂
    「疤痕非遠看能察覺但能以近而交談能察覺之情況」更屬無
    稽之談。則所謂遠看是多遠？近而交談又是多近？此處之遠
    近並無一般之客觀標準，僅以訪查人員個人主觀意見為標準
    ，根本無視原告因25公分長疤痕所造成日常生活障害之深，
    更與第57項頭、臉、頸部醜形之殘廢給付，填補被保險人因
    此項障害所造成之心理上陣害的立法意旨完全悖離。平心而
    論，人與人相處不可能經常保持於所謂「相當於不能察覺之
    距離」，原告臉上遺存25公分長之疤痕，甚至經常被人戲稱
    為「閃電俠」，亦即一般人均會輕易地注意到原告臉上之疤
    痕，且每次需解釋是因車禍所引起，已讓原告有難堪的感覺
    ，並非如同訪查人員所說「疤痕非遠看能察覺但能以近而交
    談能察覺之情況。」
四、被告徵詢特約專科醫師，然特約專科醫師依所附照片做書面
    審查，並無實際觀察原告顏面，就逕自核定與給付標準不符
    。且被告並無站在勞工的立場來審核，僅以其指派的訪查人
    員及專科醫師所提供醫理之意見作為審查依據，此種以被告
    之立場，當然認定原告的疤痕不符標準。又被告於審查案件
    時，指派專科醫師及訪查人員時，是否有站在客觀角度下來
    審查案件，並對於勞工有利及不利之情形有一律注意？
五、原告完全符合勞工保險殘廢給付標準表附表57項及附註所規
    定「或5公分以上之不規則線狀痕（與人相遇時可引起他人
    注意之程度）」，被告不得曲解法律要件，或任意擴張解釋
    成立要件、增加法律所無之限制，而違反法律保留原則。
乙、被告主張之理由：
一、原告訴稱其疤痕達25公分，已符合「5公分以上之不規則線
    狀痕」云云，惟依勞工保險殘廢給付標準表「頭、臉、頸部
    醜形」障害系列第57項障害項目「頭部、顏面部或頸部受損
    壞致遺存顯著醜形者」附註二之(二)規定，「顯著醜形」審查
    標準之一須在顏面部遺存5公分以上之不規則線狀痕，與人
    相遇時可引起他人注意之程度。本件原告顏面之疤痕，雖已
    超過5公分，惟稽原告所附照片，其傷口癒合平整，且經被
    告特約醫師審查，所存留之疤痕規則平整，尚難認符合「不
    規則線狀痕」之要件，另查原告申請審議時，被告曾派員訪
    查，以近距離觀察原告之顏面，其疤痕並非相當明顯，與人
    相遇時除非近距離仔細觀察，否則無法引起他人注意。原告
    所患未符前揭請領規定，被告否准所請，並無不合。
    理  由
壹、程序方面：
一、本件原告經合法通知，無正當理由而未於言詞辯論期日到場
    ，核無行政訴訟法第218條、民事訴訟法第386條各款所列情
    形，爰依被告之聲請，由其一造辯論而為判決。
二、本件原告起訴後，被告之代表人已由廖碧英變更為蔡吉安再
    變更為乙○，茲由新任代表人具狀聲明承受訴訟，核無不合
    ，應予准許，先為明。
貳、實體方面：
一、按「被保險人因普通傷害或罹患普通疾病，經治療終止後，
    如身體遺存障害，適合殘廢給付標準表規定之項目，並經保
    險人自設或特約醫院診斷為永久殘廢者，得按其平均月投保
    薪資，依同表規定之殘廢等級及給付標準，一次請領殘廢補
    助費，殘廢給付標準表如附表二。被保險人領取普通傷病給
    付期滿，或其所患普通傷病經治療一年以上尚未痊癒，如身
    體遺存障害，適合殘廢給付標準表規定之項目，並經保險人
    自設或特約醫院診斷為永不能復原者，得比照前項規定辦理
    。」、「被保險人因職業傷害或罹患職業病，經治療終止後
    ，如身體遺存障害適合殘廢給付標準表規定之項目，並經保
    險人自設或特約醫院診斷為永久殘廢者，依同表規定之殘廢
    等級及給付標準，增給百分之50，一次請領殘廢補償費。被
    保險人領取職業傷病給付期滿，尚未痊癒，如身體遺存障害
    ，適合殘廢給付標準表規定之項目，並經保險人自設或特約
    醫院診斷為永不能復原者，得比照前項規定辦理。」為勞工
    保險條例第53條及第54條分別定有明文。復依勞工保險條例
    第53條附表即勞工保險殘廢給付標準表第57項障害項目規定
    「頭部、顏面部或頸部受損壞致遺存顯著醜形者」為第10級
    殘廢等級，給付標準220日。而「頭、臉、頸」障害系列附
    註則規定：「一、頭部、顏面部及頸部之醜形係指本表前列
    眼瞼、鼻及耳廓缺損以外，遺存於頭部、臉部及頸部日常露
    出有礙外觀之醜形者。二、『顯著醜形』依左列範圍為準：
    (一)在頭部遺存手掌大（不包括五指）以上之瘢痕者。(二)在顏
    面部遺存雞卵大以上之瘢痕或5公分以上之不規則線狀痕，
    或直徑3公分以上之組織凹陷（與人相遇時可引起他人注意
    之程度）者。(三)在頸部遺存手掌大（不包括含五指）以上之
    瘢痕者。(四)女性被保險人按第8等級給付。另「．．．診斷
    書之內容，係由醫師依病人病情或依該病人之病歷據實填載
    ，而非依病人要求內容出具，至於該診斷書所載之病情，是
    否符合殘障給付標準，係由該殘障給付主管機關逕依權責認
    定。」亦經行政院衛生署89年3月17日衛署醫字第89013119
    號函釋有案，核與上開規定意旨無違，被告辦理相關案件，
    自得據之適用。
二、本件原告以因車禍致臉部深層撕傷為由，檢據向被告申請殘
    廢給付。據原處分卷附財團法人埔里基督教醫院92年6月26
    日出具之同日審定成殘之勞工保險殘廢診斷書，其「治療經
    過」欄記載「91年6月20日至本院急診，處置後住院，接受
    縫合手術治療，91年6月24日至91年11月14日期間，於門診
    追蹤治療。」；其「殘廢部位」欄記載「臉部」；其「殘廢
    詳況」欄則勾選「顏面部遺存雞卵大以上之瘢痕或5公分以
    上之不規則線狀痕，或直徑3公分以上之組織凹陷（與人相
    遇時可引起他人注意之程度）者」；案經被告檢具原告所送
    殘廢診斷書及相關照片送請被告特約專科醫師審查簽示意見
    略以︰「依所附照片顯示，病患顏面存留之疤痕規則平整，
    亦無組織凹陷，與給付標準不符。」等語，此有被告特約專
    科醫師審查意見表影本附原處分卷可稽。據此，被告依據原
    告所送勞工保險殘廢診斷書之內容、原告近距離照片、勞工
    保險殘廢給付標準表之審定原則，暨被告專業醫師之審查意
    見，認原告顏面存留之疤痕規則平整（並非不規則線狀痕）
    ，無組織凹陷，未達勞工保險殘廢給付標準表規定之給付標
    準，乃核定不予殘廢給付，揆諸首揭規定，於法洵無違誤。
三、勞工保險殘廢給付標準表第57障害項目「頭部、顏面部或頸
    部受損壞致遺存顯著醜形者」所稱「顯著醜形」，在顏面部
    係指遺存雞卵大以上之瘢痕或5公分以上之不規則線狀痕，
    或直徑3公分以上之組織凹陷（與人相遇時可引起他人注意
    之程度）者。所稱「瘢痕」乃手術或外傷造成之疤痕；「不
    規則線狀痕」係疤痕不具規則之線狀，如鋸齒狀或交錯性疤
    痕；「組織凹陷」則係與周圍正常組織相較有向下凹陷之狀
    態。而所謂遺存「『雞卵大以上』之瘢痕」或「『直徑3公
    分以上』之組織凹陷」，依該「雞卵大以上」「直徑3公分
    以上」之文義，應係指受損壞部位整體面積而言。本件依卷
    附之原告顏面部彩色照片及經原告於本院94年4月22日準備
    程序期日係親自到庭，觀之原告顏面，所遺存之疤痕，規則
    平整，無組織凹陷，亦非不規則線狀痕，色澤又與四周皮膚
    相近，且無整體面積部位之損壞，殊難謂與人相遇時可引起
    他人如何之注意，自無勞工保險殘廢給付標準表「頭、臉、
    頸部醜形」障害系列附註所稱「雞卵大以上之瘢痕」、「5
    公分以上之不規則線狀痕」或「直徑3公分以上之組織凹陷
    」之情形，當亦不致有如原告所言與人相遇時可引起他人注
    意之程度發生，綜上堪認原告顏面部之疤痕未達顯著醜形，
    被告核定不予殘廢給付，自非無據。
四、原告主張被告審核作業時，參據專業醫師依所附照片做書面
    審查，並無實際觀之原告，逕自核定與給付標準不符，又其
    訪查人員有無站在客觀角度上審查案件，其認定有所不公云
    云。惟按行政程序法第36條及第41條第1項分別規定：「行
    政機關應依職權調查證據，不受當事人主張之拘束，對當事
    人有利及不利事項一律注意。」「行政機關得選定適當之人
    為鑑定。」。查被告係勞工保險之保險人，於當事人向其提
    出勞工保險各項給付申請時，被告須開始行政程序，並有上
    揭依職權調查證據之義務，且於遇有醫理上之諸疑義時，得
    以具有專業知識之第三人即專科醫師，於行政程序中陳述關
    於特別法規或經驗定則之意見，而以其陳述，為證據之用。
    是被告於行政程序中將有待進一步調查之案件，請其特約專
    科醫師陳述醫學上之意見，以為證據，於法尚無不合。況被
    告係依據原告所提殘廢診斷書、照片，並參酌特約專科醫師
    之專業意見，經綜合審查後而為終局之核定，乃綜合上揭證
    據以為認定之基準，並未置原告主治醫師之專業判斷不顧，
    且依卷內所附原告臉部之彩色照片觀之，就其臉部特寫甚為
    清晰，且該照片顯現原告臉部疤痕，與原告本人於本院開庭
    時之實際情形甚為接近，因此被告專科醫師因卷內所附原告
    照片已甚為清晰，足為判斷依據，故未進一步實際觀察原告
    ，亦無不可，原告以此遽認被告特約專科醫師有違客觀立場
    ，其逕自核定與給付標準不符云云，不無誤會。
五、又本件審酌依據乃如上所述，經被告特約專科醫師審查結果
    ，認原告顏面遺留之疤痕為規則之線狀疤痕，且無組織凹陷
    ，即與「顯著醜形」之給付標準不符，又經勞工保險監理委
    員會審議結果，亦認原告顏面存留之疤痕平整，無組織凹陷
    ，此亦經本院審酌無誤，此並不符合原告所請求之「5公分
    以上之不規則線狀痕」顯著醜形情形。再被告並無認原告須
    符合3項情形始可准許其請求，原告此項主張顯屬誤解，併
    此敘明。
六、綜上所述，原告之主張，並無可採。原處分否准原告殘廢給
    付之申請，認事用法，均無違誤，審議審定及訴願決定予以
    維持，亦無不合，原告訴請如聲明所示，為無理由，應予駁
    回。
據上論結，本件原告之訴為無理由，爰依行政訴訟法第218條、
民事訴訟法第385條第1項前段、行政訴訟法第98條第3項前段，
判決如主文。
中　　華　　民　　國　　94　　年　　6　　  月　　 2　　日
                       第一庭審判長法  官　姜素娥
                                   法  官  陳國成
                                   法  官  陳秀
上為正本係照原本作成。
如不服本判決，應於送達後20日內，向本院提出上訴狀並表明上
訴理由，如於本判決宣示後送達前提起上訴者，應於判決送達後
20日內補提上訴理由書（須按他造人數附繕本）。
中　　華　　民　　國　　94　　年　  6　 　月　　2　　 日
 　　  　　　　　　　 　　  　     書記官  呂美玲
